臺灣高等法院民事判決　　　　　　　　 95年度上易字第915號
上 訴 人即
反 訴 被告　　光復科技有限公司
法定代理人　　乙○○
訴訟代理人　　南雪貞律師
被上訴人即
反 訴 原告　　建銨實業有限公司
兼被上訴人
法定代理人　　甲○○
上列當事人間返還貨款事件，上訴人對於中華民國95年9月6日臺
灣板橋地方法院94年度訴字第674號第一審判決提起上訴，並為
訴之減縮，被上訴人提起反訴，本院於96年10月2日言詞辯論終
結，判決如下：
    主  文
上訴人光復科技有限公司之上訴駁回。
第二審訴訟費用由上訴人光復科技有限公司負擔。
反訴原告建銨實業有限公司之反訴駁回。
反訴費用由反訴原告建銨實業有限公司負擔。
    事實及理由
甲、本訴部分：
一、按在第二審訴訟程序中為訴之變更追加，非經他造同意，不
    得為之，但減縮應受判決事項之聲明者，不在此限。民事訴
    訟法第446條第1項但書、第255條第1項第3款定有明文。經
    查，上訴人上訴聲明原為：(一)原判決不利於上訴人部分廢棄
    。(二)上開廢棄部分，(1)被上訴人建銨實業有限公司（下稱建
    銨公司）或甲○○應給付上訴人新台幣（下同）508,920元
    ，及自起訴狀繕本送達之翌日起，至清償日止，按年息5%計
    算之利息。(2)被上訴人建銨公司應給付上訴人44,100元，及
    自起訴狀繕本送達之翌日起，至清償日止，按年息5%計算之
    利息。（見本院卷9、24頁)，嗣就上開上訴聲明(二)(1)部分減
    縮為：被上訴人建銨公司或甲○○應給付上訴人464,820元
    ，及自起訴狀繕本送達之翌日起，至清償日止，按年息5%計
    算之利息（見本院卷67、148頁)。核屬減縮應受判決事項之
    聲明，揆諸前開說明，應予准許。爰就減縮後之範圍為審理
    ，合先敘明。
二、上訴人主張：
  (一)被上訴人建銨公司之法定代理人即被上訴人甲○○於民國（
    下同）92年間向上訴人推銷其進口防火玻璃，稱該玻璃係法
    國廠商授權韓國製作，品質甚佳，並提供玻璃樣品供上訴人
    測試，經上訴人委託財團法人成大研究發展基金會轄下國立
    成功大學（下稱成大）防火安全研究中心防火實驗室（下稱
    成大防火中心）試驗通過品質檢驗，遂向被上訴人建銨公司
    訂購計611,860元之防火玻璃，並介紹同業向被上訴人建銨
    公司購買，而上訴人已支付貨款303,820元予被上訴人建銨
    公司，建銨公司竟交付中國大陸製造，非韓國生產，價值19
    3,584元之防火玻璃與上訴人。且該防火玻璃尚未使用，放
    置約1個月後，玻璃內層即起乳化作用呈霧狀，經上訴人將
    玻璃送成大防火中心測燒結果，亦測燒失敗，不但未具備當
    初被上訴人提供測試之樣品品質，亦不具通常效用，不堪使
    用，更遑論契約所定之防火功能，具有重大瑕疵。經上訴人
    提出質疑後，被上訴人雖未再繼續供貨，惟拒不退還上訴人
    已付之貨款303,820元。上訴人乃依民法第359條前段之規定
    ，以起訴狀繕本之送達，為解除買賣契約之意思表示，並依
    民法第259條之規定，請求被上訴人建銨公司返還上訴人已
    給付之貨款347,920元（於本院審理中，已減縮為303,820元
    ），及依民法第260條規定，請求被上訴人建銨公司賠償上
    訴人測燒玻璃所支付之玻璃測燒費用161,000元（(1)91年11
    月測燒費40,000元(2)92年7月14日測燒費121,000元，合計16
    1,000元），合計508,920元（347,920元＋161,000元＝508,
    920元）。
  (二)被上訴人甲○○施用詐術，以中國大陸生產製造劣質玻璃充
    當歐洲品牌高級玻璃，銷售予上訴人，構成侵權行為，依民
    法第184條第1項及第216條第1項之規定，就上開貨款及玻璃
    測燒費用應負賠償之責。
  (三)被上訴人建銨公司與甲○○對上訴人就同一內容之給付各負
    全部履行責任，即被上訴人建銨公司為買賣回復原狀，被告
    甲○○為侵權行為損害賠償，且其中一人履行義務後，他債
    務人即免給付義務，屬不真正連帶債務。
  (四)另同業即訴外人東修金屬實業有限公司（下稱東修公司）亦
    因欲向被上訴人建銨公司訂購玻璃而交付貨款44,100元，惟
    被上訴人建銨公司尚未交貨，東修公司業將其對被上訴人建
    銨公司請求返還貨款權利讓與上訴人。上訴人就此部分亦依
    民法第359條前段之規定，以起訴狀繕本之送達，為解除東
    修公司與被上訴人建銨公司間買賣契約之意思表示，並依民
    法第259條之規定，請求被上訴人建銨公司返還東修公司已
    給付之貨款44,100元予上訴人。
  (五)起訴聲明：求為命(1)被上訴人建銨公司或甲○○應給付上訴
    人508,920元，及自起訴狀繕本送達翌日起，至清償日止，
    按週年利率5%計算之利息。(2)被上訴人建銨公司應給付上訴
    人44,100元，及自起訴狀繕本送達翌日起，至清償日止，按
    週年利率5%計算之利息。(3)願供擔保，請准宣告假執行。
  (六)原審為上訴人敗訴之判決。上訴人聲明不服。並於本院減縮
    上訴聲明為：(1)原判決不利於上訴人部分廢棄。(2)前開廢棄
    部分：被上訴人建銨公司或甲○○應給付上訴人464,820
    元，及自起訴狀繕本送達之翌日起，至清償日止，按年息5%
    計算之利息。被上訴人建銨公司應給付上訴人44,100元，
    及自起訴狀繕本送達之翌日起，至清償日止，按年息5%計算
    之利息。
三、被上訴人則以：
  (一)被上訴人建銨公司出售予上訴人之同批玻璃，亦出售予訴外
    人秉伸興業有限公司（下稱秉伸公司），而秉伸公司之戴明
    正於被上訴人甲○○被訴詐欺刑事案件審理中，到庭證述其
    公司於92年間向被上訴人購買與系爭玻璃同批之玻璃產品，
    業已替客戶完成安裝，且至今玻璃品質穩定，無乳化現象。
    又依防火玻璃型錄說明書所示，防火玻璃須放置乾燥環境中
    ，且防火玻璃又區分為室內及室外，被上訴人出售予上訴人
    者係室內防火玻璃，無防紫外線功能，亦不能照射太陽及淋
    雨，且不能放置在潮濕之地方，而依上訴人所附照片，及94
    年3月4日警察局至現場勘驗結果，上訴人係將系爭玻璃堆置
    戶外，任由日曬雨淋，四周覆蓋許多灰塵，為防潮專用之包
    裝鋁箔封口貼紙四周已有剝落情形，顯見玻璃已嚴重受潮，
    足證上訴人係將該批防火玻璃置放於高溫潮濕處所，或曾置
    於水濕處或遭雨淋、烈日曝曬所致，故乳化現象係因上訴人
    保管不當所致。
  (二)報價單固載，系爭玻璃不老化、不乳化、品質穩定，惟此係
    指在常溫正常使用下；況依上訴人交付測試時之DVD 所示，
    該測試玻璃並無乳化現象；
  (三)系爭玻璃撞擊測試未通過，係因上訴人組裝玻璃時，未將隔
    熱紙絕緣做好所致；又系爭22mm厚度複層防火玻璃應可承受
    10公斤砂袋撞擊，造成貫穿破裂之原因應係玻璃週邊與防火
    門結合處間關係所致。
  (四)被上訴人甲○○被訴詐欺罪部分，業經本院刑事庭96年度上
    易字第2390號判決無罪確定等語，資為抗辯。
  (五)於本院為如下之答辯聲明：上訴駁回。
四、兩造不爭執之事實（見本院卷142頁、155反面）：
  (一)上訴人、東修公司分別交付被上訴人建銨公司貨款303,820
    元、44,100元。
  (二)被上訴人建銨公司交付價值193,584元之玻璃與上訴人。
  (三)尚有貨款110,266元在被上訴人建銨公司處。
五、按買受人因物有瑕疵，而得解除契約或請求減少價金者，其
    解除權或請求權，於買受人依第356條規定為通知後6個月間
    不行使或自物之交付時起經過5年而消滅，民法第365條第1
    項定有明文。經查，上訴人於92年2月間向被上訴人建銨公
    司訂購系爭防火玻璃，同年4月30到貨，貨到約1個半月起乳
    化現象，同年6月中旬通知被上訴人系爭玻璃有乳化現象，
    同年7月14日將玻璃送成大防火中心測燒，當場得知測燒失
    敗，亦馬上通知被上訴人，93年4月2日對被上訴人甲○○提
    起刑事詐欺告訴，94年4月28日提起本件訴訟，並以起訴狀
    繕本送達為解除買賣契約之意思表示，該起訴狀繕本於94年
    5月11日送達（寄存送達）予被上訴人等情，為上訴人所不
    爭執（見本院卷141頁反面、169頁反面），並有起訴狀及送
    達證書附卷可資佐證（見原審卷2－4頁、22頁）。是上訴人
    既已於92年6月中旬發現系爭玻璃有乳化情形，同年7月14日
    又經測燒結果，無法通過撞擊測試，上訴人並分別於92年6
    月中旬及7月14日通知被上訴人系爭玻璃有上開其應負擔保
    責任之瑕疵，竟延遲至94年5月11日（寄存送達，94年5月20
    日生效）始以起訴狀繕本之送達為解約之表示，顯已逾民法
    第365條所定6個月解除權之除斥期間，自難認已生解除契約
    之效力。從而，上訴人依解除買賣契約後回復原狀之法律關
    係，請求被上訴人建銨公司返還上訴人及東修公司已給付之
    貨款303,820元、44,100元本息，自屬無據，不應准許。又
    系爭買賣契約之解除既不生效力，則上訴人依民法第260條
    規定，請求被上訴人建銨公司賠償測燒玻璃所支付之玻璃測
    燒費用161,000元，亦屬無理由，不應准許。
六、上訴人又主張：被上訴人甲○○為被上訴人建銨公司之法定
    代理人，於本件買賣之初，向上訴人施用詐術，偽以中國大
    陸生產製造劣質玻璃充當韓國製歐洲品牌高級玻璃銷售予上
    訴人，同時構成侵權行為，為此依民法第184條第1項及第21
    6條第1項規定，請求被上訴人甲○○賠償貨款及測燒試驗費
    損失共計464,820元等情，惟為被上訴人甲○○所否認，並
    以：其從未向上訴人詐稱法國授權韓國製造等語為辯。經查
    ：
    (一)上訴人此部分之主張，除據其泛言陳述外，並未提出其他
      可供調查之證據佐證，自難認為真實。
    (二)被上訴人甲○○與上訴人約定交付之玻璃品牌為WRIGHT S
      TYLE公司之PYROCALM牌防火玻璃一節，業據上訴人之法定
      代理人於其告訴被上訴人甲○○刑事詐欺案件審理時指訴
      無誤，並有卷附訂購單、報價單、PYROCALM型錄2紙、WRI
      GHT STYLE廣告單等件為證（見原審卷5頁，本院卷41頁，
      詐欺案件），堪認此部分與事實相符。又被上訴人甲○○
      原係WRIGHT STYLE公司之代理商，雙方於92年8月25日終
      止契約一節，有該公司致建銨公司英文及中文翻譯函附卷
      可參（見本院卷45、46頁），是被上訴人甲○○於本件二
      批玻璃訂購與交付時，與WRIGHT STYLE公司代理關係尚在
      存續中，被上訴人甲○○得以銷售WRIGHT STYLE公司之產
      品應無疑義。至被上訴人甲○○兩次所交付上訴人之玻璃
      品牌是否為WRIGHT STYLE公司之PYROCALM牌防火玻璃，首
      經被上訴人甲○○提出Denis Wright於92年2月26日致成
      大防火中心之電子郵件中英對照影本稱：PYROCALM玻璃係
      一新發展之產品，尚未公佈於該公司網站，將來可能只會
      將PYROCALM銷往特定國家，此玻璃之正確品名為PYROCALM
      30、PYRO CALM60、PYR OCALM90及PYROCALM120 ，數目字
      是指防火及隔熱時間，我們將寄產品詳細規格予你等語，
      及WRIGHT STYLE公司Denis Wright於92年1月28日致成大
      防火中心信函提及該公司曾提供22釐米厚度之PYROCALM玻
      璃予Fortune門窗公司供在臺灣作CNS30分鐘防火門測試等
      語（見本院卷86、87頁，及刑事詐欺案件全卷），則被上
      訴人甲○○辯稱PYROCALM玻璃係WRIGHT STYLE公司之產品
      ，即非無據。此外，成大防火中心亦函覆：上訴人委測之
      第一批樣品（即申請書編號D0097-07號，廠商係申請作指
      示性試驗，故並未對委測廠商提供之樣品為相關材料、品
      牌之查驗，而受委測之第二批玻璃（即申請書編號D0097-
      16號，品項為PYROCALM玻璃，規格為22釐米厚，80公分乘
      80公分，60分鐘防火及隔熱玻璃等語，此有該中心96年1
      月4日防火字第960101號函附卷可稽（見臺灣板橋地方法
      院94年度易字第584號卷）。自不得僅以第二批玻璃未通
      過型式試驗，逕予反推被上訴人甲○○所交付之玻璃並非
      所約定之WRIGHT STYLE公司之PYROCA LM牌玻璃。本件防
      火玻璃買賣交易既無積極證據證明買賣雙方就生產地有所
      約定，已如前述，則WRIGHT STYLE公司是否授權大陸明安
      公司生產PYROCALM牌玻璃，即非所問。此外，又查無證據
      證明被上訴人甲○○所交付之玻璃有違反約定品牌，即無
      從推認被上訴人甲○○有以大陸公司生產之玻璃充作韓國
      製作之玻璃為詐騙手段，向上訴人詐取財物之行為。至上
      訴人所提玻璃乳化照片所示情形，乃交貨後月餘所發現，
      並非交貨時當場查驗情形，且未經會同被上訴人甲○○查
      驗即送測燒，此經上訴人之法定代理人乙○○於刑事案件
      原審審理時證述明確。而94年3月4日由警方、乙○○會同
      被上訴人甲○○前往第二批玻璃存放處勘驗並拍照時，該
      批玻璃確有乳化現象，有當日勘驗筆錄及照片附卷為佐，
      然斯時距交貨時間已相隔近2年，就玻璃乳化原因、何時
      發生乳化情形及被上訴人甲○○是否基於詐欺犯意交付瑕
      疵商品等，均屬不能證明。此外，上訴人又無法舉證證明
      被上訴人甲○○有何侵權行為，空言主張被上訴人甲○○
      應構成侵權行為，即不足採信。
    (三)被上訴人甲○○被訴詐欺案件，業經判決無罪確定，有臺
      灣板橋地方法院94年度易字第584號、本院96年度上易字
      第2390號判決影本在卷可按（見本院卷158－164，198－2
      01頁），並經本院調閱該刑事案件全卷屬實。
    (四)綜上，上訴人既無法舉證證明被上訴人甲○○有何侵權行
      為，從而，依侵權行為之法律關係請求被上訴人甲○○給
      付上訴人464,820元，亦屬於法無據，不應准許。
七、綜上所述，上訴人依據解除買賣契約後回復原狀及損害賠償
    、債權讓與及侵權行為及不真正連帶債務之法律關係，請求
    被上訴人建銨公司或甲○○應給付上訴人464,820元；另請
    求被上訴人建銨公司應給付上訴人44,100元，及均自起訴狀
    繕本送達之翌日起，至清償日止，按年息5%計算之利息，為
    無理由，不應准許。其假執行之聲請亦失所附麗，應併予駁
    回。原審就此部分為上訴人敗訴之判決，及駁回其假執行之
    聲請，理由雖有不同，但結論並無二致。上訴意旨指摘原判
    決此部分不當，求予廢棄改判，為無理由，應予駁回。
乙、反訴部分：
一、按在第二審提起反訴，非經他造同意，不得為之，民事訴訟
    法第446條第2項前段定有明文。本件被上訴人建銨公司於本
    院審理中，依侵權行為之法律關係提起反訴，請求上訴人賠
    償並刊登道歉啟事，為上訴人所同意，自得為之。
二、反訴原告即被上訴人建銨公司主張：反訴原告為勤實商人，
    目前從事PILKINGTON防火玻璃在台灣地區之代理進口貿易業
    務，無端遭反訴被告即上訴人光復科技有限公司控刑事詐欺
    及民事賠償等訟累，造成反訴原告諸多困擾，纏訟數年終經
    一審判決駁回反訴被告之無端控訴，然反訴被告執意花費高
    於訴訟標的之訴訟費用，動機不無疑慮，且反訴被告急於控
    訴並在業界大肆宣染，警告其他同業不得購買反訴原告代理
    之玻璃，造成反訴原告訂單流失，反訴被告意圖謀奪反訴原
    告之代理權與竊佔多年經營成果，不惜花費巨額訴訟費用打
    擊反訴原告，造成反訴原告極大損失，其違常違理及不顧商
    業道德行徑，另人髮指等情，為此依民法第184條侵權行為
    之法律關係，求為命反訴被告賠償反訴原告1元，並於聯合
    報、中國時報刊登5公分乘7公司、自由時報全國版刊登6公
    分乘7公分之道歉啟事，文字內容如附件所載之判決。
三、反訴被告即即上訴人光復公司則以：上訴人與英國WRIGHT
    STYLE公司連繫，該公司表示從未授權任何中國公司生產以
    "PYROCALM"為名的任何玻璃製品，亦未在台灣或任何其他國
    家銷售此玻璃製品，則被上訴人甲○○以歐洲知名品牌為名
    ，向上訴人銷售玻璃，卻交付大陸公司製造品質低劣之玻璃
    ，價差10倍，獲取暴利，屬詐欺之侵權行為；又系爭玻璃於
    反訴原告交付反訴被告未久，即生乳化現象，且94年3月4日
    原法院委請高雄縣鳥松鄉仁武分局仁美派出所勘驗玻璃確認
    反訴被告倉庫中之玻璃確係反訴原告出售予上訴人，非於94
    年3月間才有乳化現象，玻璃乳化與反訴被告保管無關；另
    反訴被告詢PILKINGTON公司傳真係反訴被告參加大陸展覽時
    取得該公司目錄因而連繫，與反訴原告無關，反訴原告可與
    任何公司交易，反訴被告亦有交易自由，何來謀奪其代理權
    之說等語，資為抗辯。並答辯聲明：反訴駁回。
四、經查，反訴原告出售予反訴被告之系爭玻璃有乳化現象，業
    據反訴被告提出照片在卷可按（見本院卷70－74頁），並經
    反訴被告法定代理人會同反訴原告及警方，於94年3月4日至
    系爭玻璃存放置勘驗屬實，有高雄縣政府警察局仁武分局94
    年3月10日高縣仁警刑字第0940007613號函檢附勘驗筆錄及
    照片可憑（見臺灣板橋地方法院檢察署93年度他字第4340號
    卷），復經本院於96年1月17日勘驗屬實（見本院卷59頁）
    ，而反訴原告對該乳化玻璃係其出售予反訴被告乙節，亦不
    爭執（見本院卷59頁），另系爭玻璃經送成大防火中心測燒
    結果，衝擊試驗不合格，亦有成大防火中心試驗報告附卷可
    憑（見原審卷35頁），則反訴被告以「反訴原告出售之系爭
    玻璃有乳化現象，且衝擊試驗不合格，與約定品質不符，係
    受反訴原告詐欺所致」為由，對反訴被告提出詐欺告訴，雖
    經刑事判決以「本件核屬瑕疵給付之民事糾葛，要難認與詐
    欺罪之構成要件相當」而為反訴原告無罪之判決，但系爭玻
    璃既有乳化及衝擊試驗不合格情形，自不能因反訴原告為無
    罪之判決，即認反訴被告提起詐欺告訴為侵權行為。
五、反訴原告又主張：反訴被告在業界大肆宣染，警告其他同業
    不得購買反訴原告代理之玻璃，造成反訴原告訂單流失，復
    意圖謀奪反訴原告之代理權，造成反訴原告極大損失云云，
    為反訴被告所否認，反訴原告就此無法舉證以實其說，空言
    主張，亦不足採。
六、綜上，反訴原告既未舉證證明反訴被告有何詐欺犯行，空言
    主張，委無足採。從而，反訴原告依侵權行為之法律關係，
    請求反訴被告應賠償反訴原告1元，並於聯合報、中國時報
    刊登5公分乘7公司、自由時報全國版刊登6公分乘7公分如附
    件所示之道歉啟事，為無理由，不應准許。
丙、本件事證已臻明確，兩造其餘攻擊、防禦方法，經核與判決
    結果無涉，爰無一一論述之必要，併此敘明。
丁、據上論結，本件上訴及反訴均為無理由，依民事訴訟法第44
    9條第1項、第78條，判決如主文。
中　　華　　民　　國　　96　　年　　12　　月　　25　　日
                    民事第五庭
                        審判長法　官  魏麗娟
　　　　　　　　　  　　　　　法　官  陳博享
　　　　　　　　　  　　　　　法　官  蔡芳齡
正本係照原本作成。
不得上訴。
中　　華　　民　　國　　97　　年　　1 　　月　　2 　　日
                              書記官  蔡錦輝
